【裁判字號】    99,易,501
【裁判日期】    990810
【裁判案由】    傷害
【裁判全文】
臺灣板橋地方法院刑事判決               99年度易字第501號
公  訴  人  臺灣板橋地方法院檢察署檢察官
被      告  丁○○
選任辯護人  劉玉津律師
被      告  丙○原名張村榮）.
選任辯護人  施竣中律師
上列被告等因傷害案件，經檢察官提起公訴（98年度偵字第3174
9 號），本院判決如下：
    主  文
丁○○傷害人之身體，處拘役參拾日，如易科罰金，以新臺幣壹
仟元折算壹日。
丙○傷害人之身體，處拘役貳拾日，如易科罰金，以新臺幣壹仟
元折算壹日。
    事  實
一、丙○係臺北縣中和市○○路472 號1 樓之有巢氏房屋中和捷
    運加盟店店長，丁○○為該店員工。民國98年8 月21日晚間
    10時許，雙方因丁○○之值班卡是否由他人代打一事，在上
    址店內發生口角爭執，丙○遂要求丁○○離職，並將丁○○
    之辦公物品丟至地上，丁○○竟即基於傷害之犯意，徒手揮
    打丙○臉部1 拳，致丙○受有左眼瞼及眼周區挫傷之傷害，
    而丙○亦因此基於傷害之犯意，徒手推打丁○○，致丁○○
    受有臉、頸、唇之磨損、擦傷及胸壁挫傷等傷害。
二、案經丙○、丁○○分別訴由臺北縣政府警察局中和第一分局
    移送臺灣板橋地方法院檢察署檢察官偵查起訴。
    理  由
甲、證據能力方面：
一、按被告以外之人於審判外之言詞或書面陳述，除法律有規定
    者外，不得作為證據，刑事訴訟法第159 條第1 項固有明定
    。惟被告以外之人於審判外之陳述，雖不符同法第159 條之
    1 至之4 規定，但經當事人於審判程序同意作為證據，法院
    審酌該言詞陳述或書面作成時之情況，認為適當者，亦得為
    證據，且當事人、辯護人於法院調查證據時，知有第159 條
    第1 項不得為證據之情形，而未於言詞辯論終結前聲明異議
    者，視為有前項之同意，此亦據刑事訴訟法第159 條之5 規
    定甚明。
二、本案判決所引用之天主教耕莘醫院永和分院乙種診斷證明書
    、同院99年5 月17日耕永醫字第0990002531號函暨檢送之病
    歷資料1 份及明師中醫聯合診所診斷證明書1 紙，被告丙○
    、丁○○及其等辯護人於99年4 月22日本院準備程序中，均
    已陳稱：對證據能力沒有意見之意旨明確，迄本院言詞辯論
    終結前，復未對此部分證據之證據能力聲明異議。本院審酌
    該等證據之取得，並無違法不當或證明力明顯過低之瑕疵，
    亦認以之作為證據，要屬適當。是以依刑事訴訟法第159 條
    之5 之規定，前揭被告以外之人於審判外之陳述，均有證據
    能力。
三、另有關證人乙○○於警詢、偵查中之供述，被告丙○及其辯
    護人於本院上揭準備程序期日，亦已供陳：對證據能力不爭
    執等語明確，迄本院言詞辯論終結前，復未對此等證據之證
    據能力聲明異議，揆諸上開法律規定，足認證人乙○○於警
    詢、偵查中所為之陳述，對於被告丙○乃有證據能力，得援
    引作為認定被告丙○犯罪之證據。至於被告丁○○及其辯護
    人因爭執證人乙○○於審判外陳述之證據能力，是以本院並
    未引此作為認定被告丁○○犯罪之證據，附此指明。
乙、實體方面：
一、訊據被告丁○○、丙○均坦承：丙○係有巢氏房屋中和捷運
    加盟店店長，丁○○為該店員工，98年8 月21日晚間10時許
    ，雙方因丁○○之值班卡是否由他人代打一事，在臺北縣中
    和市○○路472 號1 樓之店內發生口角爭執，丙○遂要求丁○○離職，並將其辦公物品丟至地上等情不諱，惟均矢口否
    認有何傷害犯行，被告丁○○辯稱：伊並未毆打丙○，不知
    丙○為何會受傷云云；被告丙○則辯稱：丁○○出拳毆打伊
    之後，隨即被乙○○拉開，縱使伊有抵抗行為，亦係出於防
    衛意思而將丁○○推開之不得已行為，屬正當防衛，伊並未
    傷害丁○○云云。經查：
  (一)98年8 月21日晚間10時許，被告二人因丁○○是否由他人代
    打值班卡一事，在臺北縣中和市○○路472 號1 樓之有巢氏
    房屋中和捷運加盟店內發生口角爭執，丙○遂要求丁○○離
    職，並將丁○○之辦公物品丟至地上之事實，為被告丁○○
    、丙○自承不諱，核與證人即目擊者乙○○、戊○○於本院
    審理時證述之情節相符，堪予認定。
  (二)被告丁○○見丙○丟棄其辦公物品，旋徒手揮打丙○一拳，
    致丙○受有左眼瞼及眼周區挫傷等傷害之事實，業據證人即
    告訴人丙○於本院99年6 月22日具結證稱：「丁○○打電話
    給我，我到公司後，我請她離職，她不願意，我就把她的東
    西丟到地上，請同事幫她整理好，我丟了2 、3 次後，丁○○就衝過來打我，我頭轉過去，她剛好打到我左眼的眼鏡，
    當時眼鏡有破掉…。」等語明確，核與證人即在場之乙○○
    於本院99年7 月13日審理時證稱：「…之後丙○到丁○○的
    座位上，把丁○○的東西往地上丟，丁○○就過去打丙○眼
    部一拳，…。」之情節相符，證人即嗣後到場處理之員警甲○○於同日亦到庭具結證稱：伊到現場後，看到桌面亂七八
    糟，伊確定丙○之眼睛有受傷等語綦詳，復有明師中醫聯合
    診所診斷證明書1 紙在卷可稽，足認證人丙○之指述乃信而
    有徵，且無瑕疵可指，堪予採信。從而被告丁○○確有傷害
    丙○之犯行，已甚明確。被告丁○○辯稱：伊並未歐打丙○
    ，不知丙○為何會受傷云云，洵屬卸責之詞，要無可採。
  (三)被告丙○遭丁○○毆打後，旋亦出手推打丁○○乙節，另據
    證人即告訴人丁○○於本院審理時證述綦詳，核與證人即目
    擊之戊○○於本院99年6 月22日到庭具結證稱：「…爭吵的
    時候，丙○就把丁○○的東西往地上丟，叫他不用再來上班
    ，我在幫丁○○整理丟在地上的東西，我整理好之後，我走
    到騎樓，裡面就發生更激烈的爭執，雙方有打架，我看到丙○用拳頭打丁○○頭、臉，打了兩、三下，…。」、「（在
    被告二人衝突後，你有無看到丁○○受傷？）我看到丁○○
    嘴角有點血絲，頭、臉部位有紅腫。」之情節相符。證人乙○○於偵查中亦供陳：「…因為張村榮（即丙○）正在丟丁○○的東西，丁○○就過去拉張村榮打算要阻止，張村榮回
    過頭去，丁○○就給張村榮一拳，張村榮也要阻止丁○○，
    兩人就一來一往，…。」等情在卷，被告丙○於偵查及本院
    99年6 月22日審理時，復自承：「我當時站在丁○○的辦公
    桌前，丁○○要阻止我丟她的東西，她對我的眼睛揮一拳，
    我有出手阻擋她。」、「（乙○○為何在偵查中說丁○○打
    你一拳後，你們一來一往發生肢體衝突？）他所謂的一來一
    往應該是指我把丁○○推開的動作。」、「（當時你們是否
    有拉扯？）當時我有把丁○○推開。」等語不諱，足見證人
    丁○○指稱：被告丙○有推打伊之供述，乃信而有徵，堪予
    採信。而丁○○因被告丙○之推打，其臉、頸、唇、胸壁等
    處因此磨損、擦傷之事實，除據證人戊○○證述如前外，證
    人即據報到場處理之警員甲○○亦於本院99年7 月13日審理
    時到庭具結證稱：「（你到達現場時，你看到何情況？）我
    看到現場的桌面亂七八糟，丙○的右眼下方受傷，丁○○嘴
    唇下方受傷。」等情綦詳，證人即嗣後到場之己○○於本院
    99 年6月22日審理時，亦具結證稱：伊到場時，看到公司門
    口、地上亂糟糟的，走進公司裡就看到丁○○站在座位旁邊
    ，嘴角有血等語明確，復有天主教耕莘醫院永和分院診斷證
    明書1 份、同院99年5 月17日耕永醫字第0990002531號函暨
    檢送之病歷資料1 份在卷可憑。從而被告丙○確有推打丁○○致其受傷之犯行，亦堪予認定。
  (四)再按正當防衛必須對於現在不法之侵害始得為之，侵害業已
    過去，即無正當防衛可言。至彼此互毆，又必以一方初無傷
    人之行為，因排除對方不法之侵害而加以還擊，始得以正當
    防衛論。故侵害已過去後之報復行為，與無從分別何方為不
    法侵害之互毆行為，均不得主張防衛權，最高法院著有30年
    上字第1040號判例可供參照。被告丙○在遭丁○○揮打一拳
    後，即出手推打丁○○，斯時丁○○之不法侵害業已過去，
    自無再主張正當防衛之餘地，被告丙○辯稱：伊係出於防衛
    意思，在不得已之情形下始出手抵抗、推開丁○○，無庸負
    擔傷害罪責云云，洵屬卸責之虛詞，要無可採。
  (五)綜上所述，本案事證明確，被告丁○○、丙○之犯行均堪予
    認定。
二、核被告丁○○、丙○所為，均係犯刑法第277 條第1 項之普
    通傷害罪。檢察官起訴書雖記載被告丁○○毆打丙○，另致
    丙○受有右手中指挫傷之傷勢云云，然查證人丙○於本院99
    年6 月22日審理時，業已證稱：「（當天你的右手中指如何
    受傷？）應該是丟丁○○的東西時受傷的，不是丁○○打我
    所造成的。」等語明確，足認丙○之右手中指挫傷與被告丁○○之傷害犯行無關，起訴書此部分之記載容有未洽，應予
    更正。爰審酌被告二人因細故爭執即徒手互毆，理性思辨、
    溝通之能力實有不足，所幸傷勢均非嚴重，暨其等素行、犯
    罪之動機、目的、手段、受傷程度，兼以雙方迄今無法達成
    和解，復均否認犯罪之犯後態度，惟公訴人就被告丁○○部
    分求處有期徒刑4 月，實嫌過重等一切情狀，分別量處如主
    文所示之刑，並均諭知易科罰金之折算標準。
據上論斷，應依刑事訴訟法第299 條第1 項前段，刑法第277 條
第1 項前段、第41條第1 項前段，刑法施行法第1 條之1 ，判決
如主文。
本案經檢察官賴建如到庭執行職務。
中    華    民    國    99    年    8     月    10    日
                  刑事第四庭  法  官  劉元斐
上列正本證明與原本無異。
如不服本判決，應於判決送達後10日內敘明上訴理由，向本院提
出上訴狀 (應附繕本) ，上訴於臺灣高等法院。其未敘述上訴理
由者，應於上訴期間屆滿後20日內向本院補提理由書「切勿逕送
上級法院」。
                              書記官  高建華
中    華    民    國    99    年    8     月    10    日
附錄本案論罪科刑所引法條
刑法第277條
傷害人之身體或健康者，處 3 年以下有期徒刑、拘役或 1 千元
以下罰金。
犯前項之罪因而致人於死者，處無期徒刑或 7 年以上有期徒刑
；致重傷者，處 3 年以上 10 年以下有期徒刑。

司法院資訊處製作；財團法人民間司法改革基金會備份。
